臺灣臺中地方法院刑事判決　　　　　　　　　　　　九十一年度易字第一七四四號
　　公　訴　人　臺灣臺中地方法院檢察署檢察官
　　被　　　告　壬○○
右列被告因偽造文書等案件，經檢察官提起公訴（九十年度偵字第一七三六七號），
本院判決如左：
    主  文
壬○○連續意圖為自己不法之所有，而侵占離本人所持有之物，處罰金伍仟元，如易
服勞役，以參佰元折算壹日。
    事  實
一、壬○○意圖為自己不法之所有，基於侵占脫離物之概括犯意，明知附表「起出贓
    物欄」所示之身分證件等物品，係脫離乙○○、己○○、丁○○、庚○○、辛○○、甲○○、丙○○、癸○○等人所持有之物品（上開物品係附表所示乙○○等
    人，於附表所示之時間，在附表所示之地點遺失或失竊之物品，嗣經不詳之人拾
    得或竊取後，棄置在臺中縣太平市路上，現為離本人所持有之物），竟仍於民國
  （下同）九十年七月間起至同年九月二十一日止，在臺中縣太平市路上，陸續拾
    得上開證件後，即將之侵占據為己有。嗣因九十年九月二十日，有戊○○（另案
    偵查中）因涉嫌刑事案件擔心已遭通緝，為逃避警方追緝，乃透過跳蚤市場雜誌
    與壬○○聯繫，希望購買他人證件使用，壬○○遂於九十年九月二十日下午三時
    許，在臺中市火車站旁之便利商店，以新台幣（下同）八百元之代價，將其拾得
    之庚○○所有重型機車駕駛執照乙張賣予戊○○。因戊○○取得上開庚○○所有
    機車駕照後，即於九十年九月二十二日上午某時，在雲林縣斗六市○○街三十一
    號四樓租處，將其所有相片一張，換貼於庚○○之機車駕駛執照予以變造而持以
    使用，迄於同日上午七時十分許，經警在戊○○前開租處拘提戊○○到案，並在
    戊○○住處查獲已換貼相片變造之庚○○駕照乙張，再由戊○○以電話聯繫壬○○後，配合警方於九十年九月二十二日下午六時三十分許，在臺中縣大甲火車站
    前當場逮捕壬○○，並在壬○○住處扣得如附表所示之贓物，始查知上情。
二、案經臺中警察局大甲分局移送臺灣臺中地方法院檢察署檢察官偵查起訴。
    理  由
一、訊據被告壬○○坦承有於右揭時、地侵占如附表所示之離本人持有之物，復有被
    害人乙○○、己○○、丁○○、庚○○、辛○○、甲○○、丙○○、癸○○等人
    於警訊及偵查中指述甚詳，核與戊○○供述情節相符，且有贓物認領保管單七份
    、變造之庚○○駕照乙張、照片乙張及扣案如附表所示之贓物在卷可資佐證，堪
    信被告之自白與事實相符。本件事證明確，被告犯嫌洵堪認定。
二、核被告壬○○所為，係犯刑法第三百三十七條之侵占脫離物罪，其多次行為，時
    間緊接，所犯罪名相同，顯係基於概括之犯意為之，為連續犯，爰依刑法第五十
    六條之規定以一罪論，並加重其刑。爰審酌被告犯罪動機係欲持之轉賣他人，並
    可預見他人將供不法之使用竟仍執意為之，以及遭查獲之脫離本人持有之物品種
    類、數量繁多，及其於犯後坦承犯行，態度尚稱良好等一切情狀，量處如主文所
    示之刑，並依刑法第四十二條第二項之規定諭知易服勞役之折算標準。
三、公訴意旨另以：被告壬○○侵占前揭脫離本人持有之物後，伺機轉賣證件以圖利
    。嗣於九十年九月二十日，有戊○○（另案偵查中）因涉嫌刑事案件擔心已遭通
    緝，為逃避警方追緝，乃透過跳蚤市場雜誌與壬○○聯繫，希望購買他人證件使
    用，壬○○可預見戊○○購買他人證件，係要變造證件以供非法使用，竟仍基於
    幫助戊○○變造特種文書之犯意，於九十年九月二十日下午三時多許，在臺中市
    火車站旁之便利商店，以新台幣八百元之代價，將其拾得之庚○○所有重型機車
    駕駛執照乙張賣予戊○○。戊○○取得上開庚○○所有機車駕照後，即於九十年
    九月二十二日上午某時，在雲林縣斗六市○○街三十一號四樓租處，將其所有相
    片一張，換貼於庚○○之機車駕駛執照予以變造，而為變造特種文書，足以生損
    害於監理機關對於車輛駕駛執照管理之正確性及庚○○本人。迄於同日上午七時
    十分許，經警臺灣臺中地方法院檢察署核發之拘票，在戊○○前開租處拘提戊○○到案，並在戊○○住處查獲已換貼相片變造之庚○○駕照乙張。因認被告另涉
    犯刑法第二百十二條、第二十六條之幫助變造特種文書罪嫌云云。訊據被告壬○○則矢口否認有何幫助變造特種文書之犯行，辯稱：將庚○○之機車駕駛執照賣
    予戊○○時，雖然知道戊○○可能供不法使用，惟不知戊○○會以換貼相片之方
    式變造該機車駕照，並無幫助變造特種文書之犯行等語。經查：戊○○係為免遭
    通緝逮捕而透過跳蚤雜誌向被告購買機車駕照一張，沒有向被告說明為何要購買
    他人證件等語，業據證人戊○○於偵查及本院審理時分別到庭結證在卷，核與被
    告所述不知道戊○○購買他人證件欲作何用等節相符；況且購買他人證件之人究
    係以該證件從事何種不法使用，或有持之申請信用卡，或有持以辦理行動電話門
    號之申請，亦有僅持該他人之證件即予以行使，非必即以變造之方式供非法使用
    ，而本件復查無其他事證足資證明被告於出售庚○○之身分證件時，有何幫助戊○○變造特種文書之客觀行為及主觀犯意，尚難遽以幫助變造特種文書罪相繩，
    本應就此部分為被告無罪之判決，惟公訴人認被告此部分之犯嫌與前述之連續侵
    占脫離他人持有之物罪具有牽連犯之裁判上一罪關係，爰不另為無罪之諭知，附
    此敘明。
據上論斷，應依刑事訴訟法第二百九十九條第一項前段，刑法第五十六條、第三百三
十七條、第四十二條第二項，罰金罰鍰提高標準條例第一條前段、第二條，判決如主
文。
中      華      民      國      九十一      年    十一      月    一    日
                            臺灣臺中地方法院刑事第七庭
                                        法  官 林學晴
右正本證明與原本無異。
如不服本判決，應於送達後十日內向本院提出上訴狀 （須附繕本） ，上訴於台灣高
等法院臺中分院。
                                        書記官
中      華      民      國      九十一      年    十一      月    一    日
附錄論罪科刑法條
中華民國刑法第三百三十七條
 (侵占遺失物罪)
意圖為自己或第三人不法之所有，而侵占遺失物、漂流物或其他離本人所
持有之物者，處五百元以下罰金。
